【裁判字號】    88,上易,4003
【裁判日期】    890131
【裁判案由】    公平交易法等
【裁判全文】
臺灣高等法院刑事判決                          八十八年度上易字第四００三號
    上  訴  人  臺灣板橋地方法院檢察署檢察官
    被      告  甲○○
右上訴人因被告公平交易法等案件，不服臺灣板橋地方法院八十七年度易字第二七二
八號，中華民國八十八年三月二十二日第一審判決（起訴案號：臺灣板橋地方法院檢
察署八十七年度偵字第一二五四號）提起上訴，本院判決如左：
    主  文
原判決撤銷。
甲○○明知於同一商品，使用相同於他人註冊商標之圖樣而販賣，處有期徒刑捌月。
扣案之估價單柒拾壹本、客戶名冊拾陸頁、帳簿捌拾壹頁及如附表壹所示之物均沒
收。
    事  實
一、甲○○於民國（下同）八十二年九月二十六日，因賭博案件，經臺灣台北地方法
    院判處有期徒刑八月，緩刑三年，仍不知悔改。明知如附表二之附圖所示等商標
    圖樣，分別業經瑞士商倩妮股份有限公司、美商狩獵天地股份有限公司、荷蘭商
    佳得國際公司、法商路易威登碼爾悌耶公司、英商．奧佛雷旦喜股份有限公司向
    經濟部中央標準局註冊登記，取得商標專用權，或指定使用於書包、手提包袋、
    皮夾或手提箱、手提包、旅行箱、行李箱或皮帶或衣服或鞋靴或鐘錶及其組件或
    眼鏡及其組件等商品，上開等之商標圖樣現均仍在專用期間中，亦明知上開公司
    所生產製造使用上開商標圖樣之皮包、皮夾、鐘錶、行李箱、眼鏡、皮帶、手錶
    等商品在國際及國內市場行銷多年，品質著有商譽，為業者及消費大眾所共知，
    竟未得上開公司之同意，自民國八十六年六月間起，以新台幣（下同）四萬元之
    薪資僱用陳聰榮，和陳聰榮共同基於意圖營利之概括犯意聯絡，由甲○○負責進
    貨後，陳聰榮負責送貨、看店、接聽電話等工作，甲○○則至台北縣、市等不特
    定地點擺設路邊攤，以每件六百元至一、二千元不等之價格，連續販賣上開如附
    表二之附圖所示商標圖樣之皮包、皮夾、行李箱、眼鏡、皮帶、手錶等仿冒品圖
    利，致與上開公司生產之同一商品混淆。嗣於八十六年九月二日，台北縣調查站
    在台北市○○○路○段二十七巷十二號二樓甲○○租處，持搜索票當場查獲，並
    扣得香奈兒旅行袋六只、香奈兒大皮件六０八件、香奈兒小皮件二一０件、香奈
    兒皮帶二百條、香奈兒衣服三十件、香奈兒鞋子二雙、香奈兒手錶二十二支、香
    奈兒迷你包九十件、香奈兒腰鏈一包、香奈兒眼鏡三支、香奈兒保證卡一包、Ｌ
    Ｖ大皮件一九六件、ＬＶ小皮件一０七五件、ＨＵＮＴＩＵＧ  ＷＯＲＬＤ旅行
    袋七件、ＤＵＮＨＩＬＬ大皮件七件、ＰＲＡＤＲ大皮件五件、ＣＡＲＴＩＥＲ
    小皮件七十六件、ＤＵＮＨＩＬＬ皮件五件、ＣＤ大皮件二件、ＧＵＣＣＩ大皮
    件七件、ＨＵＮＴＩＵＧ  ＷＯＲＬＤ小皮件十件、ＤＵＮＨＩＬＬ一０五件、
    ＣＡＲＴＩＥＲ小皮件七十件及甲○○所有供與陳聰榮共同犯罪所用之估價單七
    十一本、客戶名冊三十六頁、帳簿八十一頁等物。
二、案經瑞士商倩妮股份有限公司、美商狩獵天地股份有限公司、荷蘭商佳得國際公
    司、法商路易威登碼爾悌耶公司、英商．奧佛雷旦喜股份有限公司告訴及台北縣
    調查處移送臺灣板橋地方法院檢察署檢察官偵查起訴。
    理  由
一、被告甲○○經合法傳喚，無正當之理由不到庭，據其於原審審判時則對於右揭事
    實坦承不諱，核與告訴人瑞士商倩妮股份有限公司、美商狩獵天地股份有限公司
    、荷蘭商佳得國際公司、法商路易威登碼爾悌耶公司、英商．奧佛雷旦喜股份有
    限公司之告訴代理人乙○○律師指訴相符，並有如附表一所示仿冒之香奈兒旅行
    袋六只、香奈兒大皮件六０八件、香奈兒小皮件二一０件、香奈兒皮帶二百條、
    香奈兒衣服三十件、香奈兒鞋子二雙、香奈兒手錶二十二支、香奈兒迷你包九十
    件、香奈兒腰鏈一包、香奈兒眼鏡三支、香奈兒保證卡一包、ＬＶ大皮件一九六
    件、ＬＶ小皮件一０七五件、ＨＵＮＴＩＵＧ  ＷＯＲＬＤ旅行袋七件、ＤＵＮ
    ＨＩＬＬ大皮件七件、ＰＲＡＤＲ大皮件五件、ＣＡＲＴＩＥＲ小皮件七十六件
    、ＤＵＮＨＩＬＬ皮件五件、ＣＤ大皮件二件、ＧＵＣＣＩ大皮件七件、ＨＵＮ
    ＴＩＵＧ  ＷＯＲＬＤ小皮件十件、ＤＵＮＨＩＬＬ一０五件、ＣＡＲＴＩＥＲ
    小皮件七十件及甲○○所有供與陳聰榮共同犯罪所用之估價單七十一本、客戶名
    冊三十六頁、帳簿八十一頁等物扣案可證。而上開公司註冊之如附表二之附圖所
    示之商標圖樣，現均仍在專用期間中，亦有經濟部中央標準局商標註冊證多紙在
    卷可稽，又被告所仿冒之手錶、皮件、衣服、眼鏡、鞋子等物係仿冒品一節，亦
    經瑞士商倩妮股份有限公司臺灣分公司法務經理宦宏儀及法商路易威登碼爾悌耶
    公司員工陳玉玲於法務部調查局中指認無訛。本件事證明確，被告犯行洵堪認定
    。
二、核被告所為，係犯商標法第六十三條販賣仿冒商標商品罪，被告先後多次犯行，
    時間緊接，犯罪構成要件相同，顯係基於概括犯意反覆為之，應依連續犯之規定
    論以一罪，並加重刑。又被告與陳聰榮間有犯意之聯絡及行為分擔，為共同正犯
    。
三、原審予以論罪科刑，固非無見。惟查被告所為，原判決認另觸犯違反公平交易法
    第二十條第一項第一款之以相關大眾所共知之他人商標之表徵為相同之使用，販
    賣該項表徵之商品之規定，而應依同法第三十五條規定處罰，尚有未洽（理由詳
    如後述），又被告販賣仿冒商品數量龐大，影響市場交易秩序甚鉅，復迄未與告
    訴人達成和解賠償損失，原判決量處被告有期徒刑六月，如易科罰金，以三百元
    折算一日，量刑過輕，亦有未洽，檢察官上訴意旨認原判決量刑過輕而指摘原判
    決不當，為有理由，自應由本院將之予以撤銷改判。爰審酌被告之品行、犯罪目
    的、手段、販賣仿冒商品數量龐大，影響市場交易秩序甚鉅、犯罪後未與告訴人
    達成民事和解賠償損失等一切情狀，量處如主文第二項所示之刑，以示懲儆。
四、扣案如附表一所示之物，均係犯商標法第六十三條之罪所販賣之商品，爰依同法
    第六十四條之規定沒收：另扣案之估價單七十一本、客戶名冊三十六頁、帳簿八
    十一頁為被告甲○○所有，並供被告犯罪所用之物，併依刑法第三十八條第一項
    第二款之規定宣告沒收。
五、被告甲○○經合法傳喚，無正當之理由不到庭，爰不待其陳述，逕行判決。
六、被告甲○○就其所提供之商品，以消費者所普遍認知之他人商標，為相同之使用
    ，並販賣該項商品，核被告所為，係違反公平交易法第二十條第一項第一款之以
    相關大眾所共知之他人商標之表徵為相同之使用之規定，原應依同法第三十五條
    之規定論處；惟其犯罪後，公平交易法第三十五條於八十八年二月三日修正公布
    、同年二月五日施行，修正後之同法第三十五條規定：「違反第十條、第十四條
    、第二十條第一項規定，經中央主管機關依第四十一條規定限期命其停止、改正
    其行為或採取必要更正措施，而逾期未停止、改正其行為或未採取必要更正措施
    ，或停止後再為相同或類似違反行為者，處行為人三年以下有期徒刑、拘役或科
    或併科新台幣一億元以下罰金。」，對照其修正理由：「對違反第二十條第一項
    規定之處罰，宜改採先行政後司法之處理原則，即基於比例原則及先期預警等由
    ，爰參考商業登記法第三十二條，於第一項明定先由公平交易委員會為行政處理
    ，無效果，再移由司法機關課以刑責。」，可知新法係採「行政罰前置主義」，
    即須經公平交易委員會依同法第四十一條規定命行為人限期停止、改正其行為或
    採取必要更正措施之行政處分，逾期不為或仍予使用者，始得科處刑罰，是修正
    前之聯合行為如未經科以行政罰，依新法尚未具備處刑之條件，經綜合比較新舊
    法結果，依刑法第二條第一項但書規定當以適用新法最有利於行為人（最高法院
    二十四年七月總會決議意旨參照），茲被告就前述聯合行為，遍閱全卷並無經公
    平交易委員會科以行政罰之證據，揆諸前述，即無依公平交易法第三十五條論處
    之餘地，因公訴人認此與前述有罪部分有牽連犯之裁判上一罪關係，爰不另為無
    罪之諭知。
據上論斷，應依刑事訴訟法第三百六十九條第一項前段、第三百六十四條、第二百九
十九條第一項前段、第三百七十一條，商標法第六十三條、第六十四條，刑法第十一
條前段、第二十八條、第五十六條、第三十八條第一項第二款，判決如主文。
本案經檢察官劉惟宗到庭執行職務。
中    華    民    國    八十九    年      一        月      三十一      日
  臺灣高等法院刑事第二十庭
                                審判長法  官  房  阿  生
                                      法  官  胡  泉  田
                                      法  官  雷  元  結
右正本證明與原本無異。
不得上訴。
                                      書記官  梁  雅  華
中    華    民    國    八十九    年      二        月        九        日
附錄本案論罪科刑法條：
商標法第六十三條
明知為前條商品而販賣﹑意圖販賣而陳列﹑輸出或輸入者，處一年以下有期徒刑﹑拘
役或科或併科新台幣五萬元以下罰金。


司法院資訊處製作；財團法人民間司法改革基金會備份。
